臺灣彰化地方法院民事裁定
111年度監宣字第256號
聲  請  人  范譽珮  

相  對  人  范明雄  



關  係  人  謝世明  

            范宥莉  
上列聲請人聲請監護宣告事件，本院裁定如下：
    主    文
宣告范明雄（男，民國00年0月00日生，身分證統一編號：Z0000
00000號）為受監護宣告之人。
選定范譽珮（女，民國00年0月00日生，身分證統一編號：Z0000
00000號）為受監護宣告之人之監護人。
指定謝世明（男，民國00年00月00日生，身分證統一編號：Z000
000000號）為會同開具財產清冊之人。
聲請程序費用由受監護宣告之人負擔。
    理    由
一、聲請意旨略以：聲請人范譽珮係相對人范明雄之女，相對人
    於民國103年9月15日因中風，致不能為意思表示或受意思表
    示，或其能辨識其意思表示之效果，顯有不足，有親屬系統
    表、同意書、戶籍謄本、惠來醫療社團法人宏仁醫院乙種診
    斷證明書等件為證，因有繼承的事務要處理，爰依民法第10
    章、第11章之規定，聲請准予裁定相對人為受監護宣告之人
    ，並請求選定聲請人范譽珮為相對人之監護人，同時指定相
    對人之女婿謝世明為會同開具財產清冊之人等語。
二、按對於因精神障礙或其他心智缺陷，致不能為意思表示或受
    意思表示，或不能辨識其意思表示之效果者，法院得因本人
    、配偶、四親等內之親屬、最近一年有同居事實之其他親屬
    、檢察官、主管機關或社會福利機構之聲請，為監護之宣告
    ，民法第14條第1項定有明文。次按受監護宣告之人應置監
    護人。法院為監護之宣告時，應依職權就配偶、四親等內之
    親屬、最近一年有同居事實之其他親屬、主管機關、社會福
    利機構或其他適當之人選定一人或數人為監護人，並同時指
    定會同開具財產清冊之人。法院為前項選定及指定前，得命
    主管機關或社會福利機構進行訪視，提出調查報告及建議。
    監護之聲請人或利害關係人亦得提出相關資料或證據，供法
    院斟酌。法院選定監護人時，應依受監護宣告之人之最佳利
    益，優先考量受監護宣告之人之意見，審酌一切情狀，並注
    意下列事項：(一)受監護宣告之人之身心狀態與生活及財產
    狀況。(二)受監護宣告之人與其配偶、子女或其他共同生活
    之人間之情感狀況。(三)監護人之職業、經歷、意見及其與
    受監護宣告之人之利害關係。(四)法人為監護人時，其事業
    之種類與內容，法人及其代表人與受監護宣告之人之利害關
    係，民法第1110條、第1111條、第1111條之1分別定有明文
    。
三、經查，聲請人主張之上開事實，業據其提出親屬系統表、同
    意書、戶籍謄本、惠來醫療社團法人宏仁醫院乙種診斷證明
    書等件為證。又經本院在鑑定人衛生福利部彰化醫院陳羿行
    醫師前訊問相對人，經詢問相對人，相對人只能坐輪椅而無
    法行動，意識算清楚，但對於問題只會回答不知道。又鑑定
    人當場具結鑑定陳述：詳細鑑定另陳鑑定報告書等語，有本
    院訊問筆錄可佐。另經本院囑託衛生福利部彰化醫院鑑定結
    果，認為：「(一)醫學上的診斷：診斷名：腦出血致認知功
    能缺損。障礙程度：重度(二)生活狀況及現在身心狀態：日
    常生活狀況：日常生活活動：1.無法正常行動，完全需他人
    照顧。2.經濟活動能力：無進行經濟活動之能力。3.社會性
    ：重度障礙，無法社交互動。身體狀態：個案雙側肢體無力
    ，肢體已有萎縮僵硬。精神狀態：(1)意識/溝通性：意識狀
    態上清楚表達，無法點頭、搖頭溝通。(2)記憶力：無法測
    驗。(3)定向力：無法測驗。(4)計算能力：無法測驗。(5)
    理解．判斷力：無法測驗。(6)認知功能檢查：無法測驗，無
    法表達。(三)有關判斷能力判定之意見：不能管理處分自己
    財產。判定的根據：個案因腦出血造成認知功能障礙，已無
    法自理生活。(四)回復可能性說明：短期內恢復的可能性低
    。說明：因腦出血造成肢體活動及認知功能受損，恢復可能
    性低。(五)鑑定判定及說明：【鑑定判定】(1)基於受鑑定
    人因腦出血後認知功能受損，個案目前理解能力、表達能力
    及判斷能力皆有重度障礙，以致個案不能管理處分自己的財
    產，且短期內回復之可能性很低。(2)其障礙之程度，不能
    為意思表示或受意思表示，且不能辨識其意思表示之結果，
    可為監護宣告。」等語，有衛生福利部彰化醫院民國111年9
    月19日彰醫精字第1110500412號函附成年監護鑑定書可稽。
    堪認相對人因精神障礙或其他心智缺陷，致不能為意思表示
    或受意思表示，亦不能辨識其意思表示之效果。故本件聲請
    監護宣告為有理由，應予准許，爰宣告相對人為受監護宣告
    之人。
四、本件相對人既經監護宣告，業如前述，揆諸前揭規定，自應
    為其選定監護人及指定會同開具財產清冊之人。查聲請人、
    關係人謝世明為相對人女、女婿。聲請人及關係人謝世明、
    范宥莉均同意由聲請人擔任監護人，並同意指定關係人謝世
    明為會同開具財產清冊之人，有親屬系統表、同意書、戶籍
    謄本等件為證。本院審酌聲請人、關係人謝世明，與相對人
    關係非常密切，由渠等分別擔任相對人之監護人、會同開具
    財產清冊之人，應符合相對人之最佳利益，爰裁定如主文第
    2、3項所示。
五、末依民法第1113條準用同法第1099條、第1099條之1之規定
    ，於監護開始時，監護人范譽珮對於受監護宣告之人范明雄
    之財產，應會同關係人謝世明於2個月內開具財產清冊，並
    陳報法院，於開具完成並陳報法院前，監護人對於受監護宣
    告之人之財產，僅得為管理上必要之行為，併此指明。
六、訴訟費用負擔之依據：家事事件法第164條第2項。
中　　華　　民　　國　　111 　年　　10　　月　　 3　　日
                   家事法庭   法  官　陳明照
以上正本係照原本作成。　　　　　　　　　 
如不服本裁定，應於送達後10日內向本院提出抗告狀，並繳納抗
告費新臺幣1,000元。
中　　華　　民　　國　　111 　年　　10　　月　　3 　　日
                              書記官  吳曉玟